【裁判字號】    96,重訴,380
【裁判日期】    970923
【裁判案由】    損害賠償
【裁判全文】
臺灣士林地方法院民事判決             96年度重訴字第380號
原      告  乙○○
                        樓
            丙○○○
            戊○○
            丁○○
前列四人共同
訴訟代理人  陳達成律師
前列四人共同
複代理人    己○○
被      告  大佳國際開發股份有限公司
                      統一編號.
兼上列一人
法定代理人  庚○○  住同上
被      告  宏泰營造有限公司
                      設臺北市.
兼上列一人
法定代理人  辛○○    住同上
前列四人共同
訴訟代理人  田振慶律師
            吳彥峰律師
            戴心梅律師
被      告  長見營造有限公司
                      設臺北市.
兼上列一人
法定代理人  甲○○    住同上
前列二人共同
訴訟代理人  吳旭洲律師
            余盈鋒律師
            林譽恆律師
上列當事人間請求損害賠償事件，本院於中華民國97年9 月9 日
言詞辯論終結，判決如下：
    主  文
被告大佳國際開發股份有限公司、庚○○、長見營造有限公司、
甲○○應連帶給付原告乙○○新臺幣拾萬元及自民國九十七年
九月四日起至清償日止，按年息百分之五計算之利息。
被告大佳國際開發股份有限公司、庚○○、長見營造有限公司、
甲○○應連帶給付原告丙○○○新臺幣拾萬元及自民國九十七
年九月四日起至清償日止，按年息百分之五計算之利息。
原告其餘之訴駁回。
訴訟費用新臺幣捌萬零貳佰元由被告大佳國際開發股份有限公司
、庚○○、長見營造有限公司、甲○○連帶負擔百分之八，餘由
原告負擔。
本判決第一項於原告乙○○以新臺幣壹拾萬元供擔保後，得假執
行。但被告大佳國際開發股份有限公司、庚○○、長見營造有限
公司、甲○○如以新臺幣拾萬元為原告乙○○預供擔保，得免
為假執行。
本判決第二項於原告丙○○○以新臺幣壹拾萬元供擔保後，得假
執行。但被告大佳國際開發股份有限公司、庚○○、長見營造有
限公司、甲○○如以新臺幣拾萬元為原告丙○○○預供擔保，
得免為假執行。
原告其餘假執行之聲請駁回。
    事  實  及  理  由
一、按訴狀送達後，原告不得將原訴變更或追加他訴，但被告同
    意、請求之基礎事實同一者，不在此限，民事訴訟法第255
    條第1 項第1 款、第2 款定有明文。本件原告起訴時原聲明
    「被告大佳國際開發股份有限公司（下稱大佳公司）、宏泰
    營造有限公司（下稱宏泰公司）、長見營造有限公司（下稱
    長見公司）應連帶給付原告乙○○、丙○○○每人各新臺幣
    （下同）250 萬元，連帶給付原告戊○○、丁○○每人各15
    0 萬元，及均自民國（下同）96年7 月20日起至清償日止，
    按年息5 ％計算之利息。」，嗣於訴訟進行中，追加渠等三
    人之法定代理人庚○○、辛○○、甲○○為被告，並變更聲
    明為「被告大佳公司、宏泰公司、長見公司、庚○○、辛○○、甲○○應連帶給付原告乙○○、丙○○○每人各250 萬
    元，連帶給付原告戊○○、丁○○每人各150 萬元，及均自
    97年9 月4 日起至清償日止，按年息5 ％計算之利息。」，
    核其請求之基礎事實同一，且經被告當庭陳明不抗辯訴之追
    加之合法性，即同意原告所為之訴之追加，揆諸前開規定，
    自應准許。
二、原告起訴主張：被告大佳公司自94年2 月間起，將坐落在原
    告等人住家隔壁之臺北市○○區○○路212 巷12弄4 、6 、
    8 號房屋拆除，欲改建「大佳國際中正御林大廈（下稱系爭
    大樓）」。被告大佳公司先委託被告宏泰公司進行拆除上址
    舊有房屋之工作，拆除後，再委託被告長見公司接續興建新
    大廈之營造工程。被告宏泰公司自94年2 月起開始拆除原告
    住宅鄰房之舊建物，於拆屋過程中，完全忽視相鄰之原告所
    居住、坐落臺北市○○區○○路212 巷12弄10號3 、4 樓房
    屋之安全，任由工程車完全堵住原告等人唯一進出巷道之出
    口，於拆除工作進行時，亦未作必要的防護措施，任憑碎石
    、土屑及大量污垢灰塵散落到原告等人居住的房屋，所造成
    的震動與噪音，更使原告等人生活在極度不安中，長久以來
    幾乎使原告天天無法過基本的、安寧的居家生活。嗣被告長
    見公司自95年6 月起迄今，在2 年多的施工期間，從打樁開
    始起，大型工程車及重型機具不斷的造成憾人的震動及令人
    無法忍受之噪音，其工程車經常堵住原告等人居住房屋進出
    之巷道，致一個人側身難行，夾帶鐵條的混凝土塊飛落到原
    告住宅頂樓，讓原告等人心驚膽跳，生怕隨時會被擊中，身
    心安全受到被告長見公司施工疏失之威脅。又被告等人亦違
    反施工時間（週一至週六上午8 點至下午5 點）之約定，經
    常在晚間仍在施工，原告乙○○及丙○○○兩人係已退休的
    人，本已罹患憂鬱症，因被告施工所造成之巨大噪音，白天
    在家坐立難安，晚上無法入眠，每天生活在嚴重噪音的擾亂
    及危險恐懼中，全天候遭受疲勞轟炸，根本沒有辦法正常作
    息，日積月累，造成相當嚴重的精神上損害。原告戊○○、
    丁○○平日上班或上學回家後及假日在家，同樣遭受到上述
    不法侵害，致記憶力減退，精神恍惚，影響原告等人身心生
    活至鉅。被告大佳公司投資興建系爭大樓，包括建築規劃、
    舊屋拆除、周遭環境的安全維護，及對其拆除、營建工程之
    承包商均負有監督及控管責任，不料其竟未顧慮相鄰之原告
    4 人居住安寧與安全，且任令工程承包商被告宏泰公司及被
    告長見公司於渠等施工期間不斷過度干擾原告等4 人日常生
    活，導致原告等人有如生活在人間地獄一般痛苦，雖經原告
    等人多次抗議及不斷反應，均相應不理，被告庚○○為被告
    大佳公司之負責人、被告辛○○為被告宏泰公司之負責人、
    被告甲○○為被告長見公司之負責人，其執行職務不法侵害
    原告之居家安寧及安全，均為原告4 人所生損害之共同原因
    ，被告大佳公司、宏泰公司、長見公司自應就其負責人之行
    為連帶負責，原告業已於94年7 月5 日以書面對被告大佳公
    司、宏泰公司、長見公司提起損害賠償之請求，爰依民法第
    28條、第184 條、第185 條第1 項、第195 條第1 項、公司
    法第23條第2 項等規定，請求被告六人連帶賠償如聲明所示
    之精神慰撫金等語。並聲明：(一)被告大佳公司、宏泰公司、
    長見公司、庚○○、辛○○、甲○○應連帶給付原告乙○○
    、丙○○○每人各250 萬元，連帶給付原告戊○○、丁○○
    每人各150 萬元，及均自97年9 月4 日起至清償日止，按年
    息5 ％計算之利息。(二)願供擔保，請准宣告假執行。
三、被告大佳公司、宏泰公司、庚○○、辛○○則以：(一)被告宏
    泰公司係負責拆除部分，且拆除部分期間為94年7 月前，被
    告長見公司係負責營建部分，開始營建期間為95年6 月後，
    被告宏泰公司與被告長見公司之行為時間不同，亦無重疊，
    自無行為關連共同可言。(二)乙○○先於94年4 月27日代表原
    告等人與大佳公司訂定施工同意書，94年5 月29日與被告宏
    泰公司和解，並簽立和解書，內容言明；「玆因宏泰公司於
    拆除臺北市○○區○○路212 巷12弄4 至8 號房屋時，不慎
    致本人（即所有權人乙○○）位於臺北市○○區○○路212
    巷12弄10號3 樓之後陽台…及4 樓之後陽台…。…並應本人
    要求重新配外牆水管由4 樓頂拉到1 樓以方便本人日後洗車
    之用。本人同意爾後不再就此事要求宏泰公司或其他第3 者
    任何求償事宜。」，縱認原告因被告大佳公司與宏泰公司之
    拆除工程而受有損害，亦因和解而或得應有之賠償。況被告
    大佳公司、宏泰公司完成前揭拆除工程之時係於94年7 月前
    ，即便原告等因拆除工程而受有損害，至遲亦於94年7 月即
    已知悉該損害之發生，原告等於96年11月始對被告等起訴，
    依民法第197 條之規定亦已因時效經過而消滅，而不得請求
    。(三)被告大佳公司委由被告長見公司施作營建工程期間前，
    曾於95年4 月24日，與原告乙○○（以中正路212 巷12弄10
    號4 樓戶長身分出席）及系爭大樓旁之住戶開施工協調會議
    ，最後與附近住戶達成協議，被告公司等僅得於週一至週六
    上午8 點至下午5 點施作工程（週日若施工不得進駐重機械
    ）。是若被告公司等並未違反該約定時間，原告等自應容認
    被告公司等之施作行為，而不應於日後再就先前容認之行為
    再作爭執。且工程期間經臺北市環保局人員多次到場檢測噪
    音值，所測定之噪音值均僅有68至69分貝之譜，未超過噪音
    管制標準第4 條日間之最低標準，被告公司從事工程時，噪
    音從未超出噪音管制標準，且施工時間均按約定為之，係為
    營建工程之合法權利行使，是被告公司為上開營建工程時，
    應無不法性可言，自無成立侵權行為之餘地。(四)原告乙○○
    、丙○○○本係長期罹患憂鬱症之患者，渠等所稱精神上之
    損害並非被告大佳公司、長見公司之營建工程所致，而係其
    宿疾，自不能歸咎於被告。(五)被告戊○○、丁○○並未舉證
    被告之行為對其造成任何損害，僅空言泛稱渠等受有精神上
    損害，亦未證明該非財產上損害與營建工程有何因果關係云
    云資為抗辯，並聲明：(一)原告之訴駁回。(二)如受不利判決，
    願供擔保請准宣告免為假執行。
四、被告長見公司、甲○○則以：被告長見公司施工時間所產生
    之噪音並未逾越噪音管制標準，自無不法性，原告未能證明
    被告施工之機具究竟發出何種程度之噪音，此等噪音持續多
    久，是否為一般人所不能忍受，且原告乙○○、丙○○○，
    於被告施工前即已罹患焦慮併憂鬱症，於被告施工後就醫頻
    率並未更密集，難認其症狀之發生及惡化與被告之施工行為
    有何因果關係。又原告戊○○、丁○○僅具狀陳述渠等平日
    上班或上學回家後及假日在家，同樣遭受上述不法侵害，致
    記憶力減退，精神恍惚云云，並未提供客觀證據以證明其確
    實受有損害云云資為抗辯，並聲明：(一)原告之訴駁回。(二)如
    受不利判決，願供擔保，請准宣告免為假執行。
五、兩造不爭執事項：
  (一)被告大佳公司自94年2 月間起，將坐落在原告等人住家隔壁
    之臺北市○○區○○路212 巷12弄4 、6 、8 號房屋拆除，
    改建為大樓。該公司先於94年2 月起委託被告宏泰公司進行
    拆除上址舊有房屋之工作，嗣於95年6 月委託被告長見公司
    接續興建大樓之營造工程，該大樓迄今尚未興建完成。
  (二)原告乙○○分別於94年4 月27日、94年5 月29日於如本院卷
    第41頁之施工同意書上簽署，該施工同意書記載「本棟建築
    物所有權人，與大佳國際開發有限公司，基於敦親睦鄰立場
    ，協助中正路212 巷12弄10號1 ～4 樓建築物（即陽明段二
    小段257 地號地界處），因鄰房拆除後原來未施作粉刷之外
    牆磚牆裸露，進行施作防水處理、洗石子粉刷工程，並由該
    公司出資委請專業承包商施作。如該公司依上述完成工程，
    本棟住戶所有權人同意撤除其刑事訴訟，依臺北市政府建築
    管理處損鄰作業程序辦理。大佳國際開發有限公司庚○○（
    簽名）、羅富杰（簽名）。住戶所有權人：一樓：張紀傳（
    簽名）二樓：蕭雪萍（簽名）。三、四樓：乙○○（簽名）
    。中華民國94年4 月27日。」施工同意書另記載：「以上工
    程已完工，經大佳公司與本棟住戶驗收無誤，本棟住戶所有
    權人同意撤除其刑事訴訟。中華民國94年5 月29日。大佳國
    際開發有限公司：。住戶所有權人：一樓：張紀傳（簽名）
    二樓：蕭雪萍（簽名）。三、四樓：乙○○（簽名）。」（
    本院卷第41頁）。
  (三)原告乙○○於94年5 月29日簽訂如本院卷第42頁所示之和解
    書，上載「茲因宏泰營造有限公司於拆除臺北市○○區○○
    路212 巷12弄4 至8 號房屋時，不慎致本人（即所有權人乙○○）位於臺北市○○區○○路212 巷12弄10號三樓之後陽
    台側牆脫落及四樓之後陽台側牆破洞。今宏泰營造有限公司
    依94.4.27 日會勘結論第四，五，六點（詳附件一）協定內
    容，並於94.5.22 日已重新施作完成前揭第四點：三樓之後
    陽台側牆砌磚至1 公尺高上新加裝鐵窗到頂（同原舊款）。
    第五點：四樓之後陽台側牆新作不銹鋼板及鐵窗（同原舊款
    ）。第六點另於本戶四樓外牆於打毛時一併拆除拆除內部管
    線，並應本人（即所有權人乙○○）要求重新配外牆水管由
    4 樓頂拉到1 樓以方便本人（即所有權人乙○○）日後洗車
    之用。本人（即所有權人乙○○）同意爾後不再就此事要求
    宏泰營造有限公司或其他第三者任何求償事宜。此致宏泰營
    造有限公司。立書人：乙○○。身份證字號：Ｚ000000000。
    地址：臺北市○○區○○路212 巷12弄10號4 樓。中華民國
    94年5 月29日。」，其上另記載：「註：此份和解書，不包
    含建照開工之後所造成之毀損。」（本院卷第42頁）。
  (四)財團法人新光吳火獅紀念醫院97年4 月11日（97）新醫醫字
    第0370號函本院，檢送乙○○、丙○○○（病歷號碼：0000
    000 、0000000） 於本院就醫之醫療情形。乙○○病歷摘要
    記錄紙記載：自91年11月27日起因憂鬱症、焦慮症及高血
    壓至本院神經科門診就診。就診日期：自91年11月27日、
    91年12月11日、92年1 月8 日、92年2 月12日、92年3 月19
    日、92年4 月16日、92年5 月14日、92年8 月20日、92年9
    月17日、92年11月13日、92年12月24日、93年3 月31日、93
    年7 月14日、93年12月2 日、94年3 月17日、94年7 月14日
    、94年10月13日、95年1 月12日、95年4 月13日、95年7 月
    20日、95年10月31日、95年11月28日、96年3 月1 日、96年
    5 月31日、96年8 月30日、96年11月22日、97年2 月19日，
    共27次。李金玩病歷摘要記錄紙記載：自91年8 月14日因
    憂鬱症至本院神經科門診就診。就診日期：自91年8 月14
    日、91年8 月28日、91年9 月25日、91年10月30日、91年11
    月27日、91年12月25日、92年1 月22日、92年3 月5 日、92
    年4 月10日、92年5 月8 日、92年7 月31日、92年9 月17日
    、92年12月19日、93年3 月11日、93年3 月30日、93年7 月
    9 日、93年10月18日、94年1 月6 日、94年3 月17日、94年
    3 月24日、94年6 月23日、94年9 月9 日、94年12月1 日、
    95年3 月2 日、95年5 月25日、95年8 月18日、95年11月14
    日、96年2 月8 日、96年4 月24日、96年7 月3 日、96年7
    月17日、96年10月23日、97年1 月15日，共33次。（本院卷
    第102 、114 頁）。
  (五)兩造就本院卷第43頁（被證三）、第46頁（被證六）宏泰公
    司函之形式上真正不爭執。
六、得心證之理由：本件原告主張被告大佳公司為興建系爭大樓
    ，委由被告宏泰公司拆除原告住宅鄰房之舊建物，並委由被
    告長見公司為營造工程，其施工所產生之噪音已侵害原告之
    居住安寧，造成原告受有相當精神上痛苦之事實，為被告所
    否認，而以前開情詞置辯，是本件兩造之爭點，即在於：(一)
    原告對被告宏泰公司之侵權行為損害賠償請求權，是否罹於
    時效消滅？(二)被告長見公司之負責人甲○○、被告宏泰公司
    之負責人辛○○、被告大佳公司之負責人庚○○，是否因執
    行職務而加損害於原告？1.原告是否受有損害？2.原告乙○○、丙○○○罹有焦慮併憂鬱症，是否係被告公司之施工行
    為所致？3.被告大佳公司就定作或指示有無過失？4.被告大
    佳公司與被告宏泰公司、長見公司，是否構成共同侵權行為
    ？(三)原告請求之精神慰撫金是否過高？茲分述如下：
  (一)原告對被告宏泰公司之侵權行為損害賠償請求權，是否罹於
    時效消滅？
    按因侵權行為所生之損害賠償請求權，自請求權人知有損害
    及賠償義務人時起，二年間不行使而消滅，自有侵權行為時
    起，逾十年者亦同，民法第197 條第1 項定有明文。由被告
    宏泰公司97年7 月9 日函及建築執照、開工申報書觀之（本
    院卷第44-46 頁），被告宏泰公司完成前開拆除工程之時應
    係94年7 月9 日前，則原告至遲於94年7 月9 日已知悉損害
    及賠償義務人。而由原告委託千齡法律事務所於96年7 月5
    日所發之（07）齡非字第0705-1號律師函內容「特懇請貴大
    律師代本人向該大佳、長見公司兩公司要求其設置防範工程
    噪音、灰塵等物入侵之保護措施，工作物不要伸展至本人屋
    頂，以及加強施工人員之監督、管理，並賠償本人夫婦及兩
    名子女兩年多來之精神上損害新臺幣800 萬元正；若於函到
    十日內該兩公司未回應以上之請求者，請貴大律師逕依法起
    訴請求賠償（含拆除舊公寓之宏泰公司）」觀之，原告係以
    該律師函表示對被告大佳公司、長見公司請求賠償精神上損
    害800 萬元，至於被告宏泰公司部分，則僅表明授權律師在
    被告大佳公司、長見公司不願賠償之情形下，得逕行對被告
    宏泰公司起訴，並未以該律師函作為對被告宏泰公司請求賠
    償之表示，況依其文意其是否對被告宏泰公司起訴，亦視被
    告大佳公司、長見公司之回應而定，故難認原告業已於96年
    7 月5 日對被告宏泰公司為請求。而原告係於96年11月2 日
    提起本件訴訟，距94年7 月9 日已逾二年，故原告對被告宏
    泰公司之侵權行為損害賠償請求權，已罹於時效而消滅，被
    告宏泰公司自得拒絕給付。
  (二)被告長見公司之負責人甲○○、被告宏泰公司之負責人辛○○、被告大佳公司之負責人庚○○，是否因執行職務而加損
    害於原告？
  1.按於他人居住區域發出超越一般人社會生活所能容忍之噪音
    ，應屬不法侵害他人居住安寧之人格利益，如其情節重大，
    被害人非不得依民法第195 條第1 項規定請求賠償相當之金
    額，最高法院92年臺上字第164 號判例意旨可資參照。本件
    被告大佳公司為系爭大樓之起造人，被告長見公司為系爭工
    程之承攬人，原告所居住之住宅為臺北市士林區212 巷12弄
    10 號4樓，緊鄰系爭工地，被告長見公司自95年6 月起迄今
    ，在2 年多的施工期間，從打樁開始，必須使用大型工程車
    及重型機具施工，勢必造成相當之震動及噪音。且經本院當
    庭勘驗原告所提出之錄音光碟，其機器連續敲擊、未間斷之
    聲音及機器運轉之聲音（本院卷第208 頁），一般人在長期
    長時間聽聞之下，實難以忍受。而噪音對人體的危害乃聲音
    之物理能量透過聽覺接受器之聽覺神經而產生，不僅對耳朵
    、聽力有損，更會透過神經系統對人體產生非聽覺性的影響
    ，不僅會影響睡眠、妨礙交談、工作效率低落、厭惡、生氣
    等心理作用，久而久之，因心理反應、失眠而導致生理功能
    失調的現象，如頭痛、頭暈、精神無法集中等均為噪音直接
    與間接的影響，而對憂鬱症患者而言，對於噪音之忍受程度
    更較一般人為低。本件原告乙○○、丙○○○在系爭工程施
    工前之91年11月17日、91年8 月14日，已因憂鬱症就診，更
    需要安寧之生活空間以幫助其維持心情平穩，因其二人均無
    工作，不論日間或夜間大部分之時間均在家中，然自95年6
    月被告長見公司開始施工起，2 年以來在家中，每日長時間
    聽聞鄰地工程所發出之震動及噪音，已造成其坐立難安、情
    緒煩躁，業據原告乙○○到庭證述綦詳，實已超越一般人社
    會生活所能容忍之程度，其二人居住安寧之人格法益已受有
    相當侵害，且情節應屬重大。至原告戊○○、丁○○二人，
    據原告乙○○到庭證稱：「戊○○工作8 、9 年，丁○○工
    作7 、8 年。94年2 月開始戊○○、丁○○的工作時間為早
    上8 點半到6 點左右下班。丁○○有時候7 、8 點才下班。
    一週工作5 天，週休2 日。工作時間固定是白天」等語，而
    由被告所提出之95年4 月24日會議記錄（本院卷第47頁）觀
    之，會議結論之施工時間為週一至週六，0000-0000 ，則原
    告戊○○、丁○○在被告長見公司2 年多之施工期，通常情
    形僅有週六會聽到施工所發出之聲音，週一至週五因其上班
    ，故受施工影響較為輕微。至原告乙○○雖稱原告戊○○因
    此罹患憂鬱症云云，然未能舉證證明之，又原告乙○○僅稱
    戊○○、丁○○會覺得心浮氣躁等語，是縱認原告戊○○、
    丁○○居住安寧之人格法益確有受到侵害，其情節亦難認為
    重大。
  2.被告大佳公司雖辯稱其依協議於週一至週六上午8 時至下午
    5 時施工，原告自應容忍云云，然由其所提出之噪音檢測資
    料觀之（本院卷第57頁），臺北市環保局於95年5 月26日至
    95 年7月24日間稽查10次，其中即有「95年6 月20日23：59
    」，「95年7 月20日21：20」二次於夜間施工，顯見其並未
    完全依前開協議而為，甚至有時近午夜12時仍在施工，是其
    前開所辯，自難憑採。又被告大佳、長見公司公司雖辯稱其
    施工所發出之聲音未逾噪音管制標準，故欠缺不法性云云，
    然建築法第67條規定：主管建築機關對於建築工程施工方法
    或施工設備，發生激烈震動或噪音及灰塵散播，有妨礙附近
    之安全或安寧者，得令其作必要之措施或限制其作業時間。
    故建築物之施工，如有妨礙附近之安全或安寧者，在承造人
    設置防患措施下，發生之震動或噪音，係屬權利之行使結果
    所不能避免者，固難指為不法，可阻卻違法，惟若所致損害
    已非社會觀念所能容忍，則難屬權利之行使，既已違反公共
    利益而逾越合法之範圍，即無阻卻違法性。噪音管制標準僅
    係主管機關依據噪音管制法第7 條第2 項之規定所制訂之取
    締標準，非謂未逾前開管制標準者，均得任意製造，擾人安
    寧，由噪音管制法第4 條規定「不具持續性或不易量測而足
    以妨害他人生活安寧之聲音者，由警察機關依有關法令處理
    之。」及社會秩序維護法第72條規定「有左列各款行為之一
    者，處新台幣六千元以下罰鍰：三、製造噪音或深夜喧嘩，
    妨害公眾安寧者。」觀之，製造足以妨礙公眾安寧之噪音仍
    為法所不許。被告長見公司施工所造成之噪音已逾一般人通
    常所能忍受之程度，已如前述，縱經臺北市環保局稽查結果
    尚未逾噪音管制標準，仍不能阻卻其違法性。
  3.按法律所定不動產相鄰關係，係以調和利用不動產所產生之
    衝突，俾發揮其經濟功能為目的，自應重在不動產利用權人
    間之關係，而不應重在不動產所有權之誰屬。參酌民法第83
    3 條、第850 條、第914 條不動產用益權人亦可準用相鄰關
    係規定之立法意旨，應認相鄰關係不僅法律所規定者有其適
    用，即承租人、使用借貸人等權利人相互間及其與所有人相
    互間，均有其適用。本件原告乙○○為臺北市○○區○○路
    212 巷12弄10號3 、4 樓房屋之所有權人，被告大佳公司乃
    基於合建契約而為系爭大樓基地之有權使用人，且為系爭大
    樓之起造人，其與原告相互間自亦得類推適用民法相鄰地關
    係之規定以調和其等利用不動產所產生之衝突。又所謂違反
    保護他人之法律者，係指以保護他人為目的之法律，亦即一
    般防止妨害他人權益或禁止侵害他人權益之法律而言。查土
    地所有人，於他人之土地有煤氣、蒸氣、臭氣、煙氣、熱氣
    、灰屑、喧囂、震動及其他與此相類者侵入時，得禁止之，
    但其侵入輕微，或按土地形狀、地方習慣，認為相當者，不
    在此限，民法第793 條定有明文，此係保護他人維持社會公
    益之規定，定作人違反此項規定，使其土地之喧囂、震動侵
    入他人土地，應推定其於定作或指示有過失。本件被告庚○○為被告大佳公司之負責人，統籌公司之整體營運，且於被
    告宏泰公司拆除工程損及鄰房及被告長見公司施工前與住戶
    之協議，均由其出面處理，其執行職務自應注意前開規定，
    竟疏未注意，未施作必要之措施以防止侵害他人，是其就系
    爭工程，縱委由被告長見公司承攬施工，惟定作人依法令負
    有為特定事項之義務，而使他人代為該事項時，定作人就該
    他人之過失或不適當之履行，仍應負其全責，不得因該他人
    代為履行而免其義務，故應認被告大佳公司對於其負責人庚○○因執行職務所加於他人之損害，應與被告庚○○連帶負
    賠償之責任。
  4.按主管建築機關對於建築工程施工方法或施工設備，發生激
    烈震動或噪音及灰塵散播，有妨礙附近之安全或安寧者，得
    令其作必要之措施或限制其作業時間，建築法第67條定有明
    文，此規定雖非直接以保護他人為目的，惟藉此行政措施乃
    可保障他人之權益或利益之不受侵害，自有民法第184 條第
    2 項之適用。被告甲○○為被告長見公司之負責人，其執行
    職務自應注意前開規定，然其並未能舉證證明其有施作任何
    必要之措施以避免妨礙附近安寧，致生損害於原告乙○○、
    丙○○○，故應認被告長見公司對於其負責人甲○○因執行
    職務所加於他人之損害，應與被告甲○○連帶負賠償責任。
    被告大佳公司就定作之指示既有過失，已如前述，被告長見
    公司施工復未盡防免震動或噪音妨礙附近安寧之義務，是被
    告大佳公司應與被告長見公司構成共同侵權行為。
  (二)原告請求之精神慰撫金是否過高？
    被告大佳公司委由被告長見公司施作系爭工程長期製造噪音
    ，其音量、頻率、時間及次數已超越一般人社會生活所能容
    忍之範圍，已足以嚴重妨害原告曾永鑫、丙○○○之居住安
    寧而致其人格利益受損，且核其情節實屬重大，原告乙○○
    、丙○○○於精神上自受有莫大痛苦可堪認定，是其依侵權
    行為之規定主張被告大佳公司、庚○○、長見公司、甲○○
    應連帶負損害賠償責任，洵屬有據。按慰藉金之賠償須以人
    格權遭遇侵害，使精神上受有痛苦為必要，其核給之標準固
    與財產上損害之計算不同，然非不可斟酌雙方身分資力與加
    害程度，及其他各種情形核定相當之數額，最高法院51年臺
    上字第223 號判例意旨可資參照。本院審酌(1)原告乙○○為
    國小畢業，碧松大理石有限公司股東、臺北市曹氏宗親會理
    、監事，原告丙○○○為初中畢業，碧松大理石有限公司股
    東、(2)原告乙○○95年度股利憑單、薪資及利息所得共283,
    847 元，96年薪資及利息所得為306,063 元，名下有2 筆房
    屋、3 筆土地，及1 筆投資，財產總額12,566,300元，原告
    丙○○○95年度股利憑單、薪資、利息等所得為174,269 元
    、96年度股利憑單、薪資及利息等所得為312,850 元、名下
    有汽車2 部、投資3 筆，財產總額81,100元，大佳公司95年
    度利息所得為49,297元、96年度利息所得為32,648元、名下
    有一筆土地，財產總額2,144,200 元，被告長見公司95年度
    利息所得為82,316元、96年度利息所得為37,972元、名下有
    2 筆土地、3 部汽車，96年度流動資產為524,553,628 元、
    流動負債為506,057,545 元、業據原告自陳在卷，且有財產
    所得調件資料表及被告長見公司資產負債表在卷可稽（本院
    卷第168- 180頁、193-194 頁、199-202 、219 頁），(3)被
    告庚○○、甲○○為公司之負責人等兩造經濟狀況、社會地
    位及本件損害程度等一切情狀，認原告乙○○、丙○○○所
    各請求之慰撫金250 萬元尚屬過高，應各予核減為30萬元較
    為適當，其逾此數額外之請求即屬無憑。
  (三)從而，原告乙○○、丙○○○本於民法第28條、公司法第23
    條第2 項、第184 條、195 條第1 項之規定，請求被告大佳
    公司、庚○○、長見公司、甲○○應連帶給付每人各30萬元
    及自97年9 月4 日起至清償日止按年息5 ％計算之利息，為
    有理由，應予准許。逾此部分之請求即屬無據，應予駁回。
七、本件兩造分別陳明願供擔保請准宣告及免為假執行，經核均
    無不合，就原告勝訴部分，分別酌定相當擔保金額准予宣告
    及免為假執行。至原告敗訴部分，其假執行之聲請即失所附
    ，應予駁回。
八、本件為判決之基礎已臻明確，兩造其餘攻擊防禦方法核與判
    決結果不生影響，毋庸一一論列，併此敘明。
九、本院依職權定本件訴訟費用額為80,200元（第一審裁判費80
    ,200 元） ，應由被告大佳公司、庚○○、長見公司、甲○○連帶負擔百分之8 ，餘由原告負擔。
十、訴訟費用負擔之依據：民事訴訟法第79條、第85條第1 項、
    第2 項、第87條第1 項。
中    華    民    國    97    年    9     月    23    日
                  民事第一庭  法  官  藍雅清
以上正本證明與原本無異。
如對本判決上訴，應於判決送達後20日內向本院提出上訴狀。
中    華    民    國    97    年    9     月    24    日
                              書記官  蘇意絜


司法院資訊處製作；財團法人民間司法改革基金會備份。
